【裁判字號】    97,交抗,1524
【裁判日期】    971016
【裁判案由】    違反道路交通管理處罰條例
【裁判全文】
臺灣高等法院交通事件裁定            97年度交抗字第1524號
抗  告  人
即受處分人  甲○○
上列抗告人因違反道路交通管理處罰條例案件，不服臺灣板橋地
方法院中華民國97年9 月12日所為裁定（97年度交聲字第1764號
），提起抗告，本院裁定如下：
    主  文
原裁定撤銷，發回臺灣板橋地方法院。
    理  由
一、原裁定略以：
  (一)異議意旨以：異議人即受處分人甲○○於民國（下同）97年
    4 月12日晚間9 時25分許，騎乘車號6HJ-572 號重型機車，
    行經臺北縣樹林市○○路與俊英街口時，因有「闖紅燈（直
    行）」違規行為，為警攔停當場掣單舉發；惟舉發當時警員
    躲在空車格，前方視線被前方停車格所停車身擋住視線，加
    上夜間視差及距離停止線甚遠，只能看見紅綠燈號誌及本車
    車燈，無法看清楚本車車身及地面上停止線，且該路口紅綠
    燈並無倒數讀秒器設置，伊通過路口停止線時所見之燈號號
    誌即可能為綠燈將滅之最後一秒，黃燈時間約3 秒，當時車
    速為20至30公里，無法在3 秒通過長達約34公尺之路口，警
    員有誤判之可能性，且並無積極性證據佐證，為此不服，爰
    依法聲明異議，請求撤銷原處分云云。
  (二)按汽車駕駛人，行經有燈光號誌管制之交岔路口闖紅燈者，
    處新臺幣（下同）1,800 元以上5,400 元以下罰鍰。再按汽
    車駕駛人有第53條情形者，記違規點數3 點，道路交通管理
    處罰條例第53條、第63條第1 項第3 款分別定有明文。又當
    場舉發者，應填駕駛人或行為人姓名、性別、出生年月日、
    地址、身分證統一編號及車主姓名、地址、車牌號碼、車輛
    種類。被查獲之駕駛人或行為人為受處分人時，應將該通知
    單填記後交付該為人簽名或蓋章收受之；拒絕簽章者，並記
    明其事由，視為已收受，違反道路交通管理事件統一裁罰標
    準及處理細則第11條第1 項第1 款亦定有明文。
  (三)本件受處分人甲○○於97年4 月12日晚間9 時25分許，騎乘
    車號6HJ-572 號重型機車，行經有燈光號誌管制之臺北縣樹
    林市○○路與俊英街口時闖紅燈違規，經警攔停當場掣單舉
    發之違規事實，業據證人即舉發本件違規之臺北縣政府警察
    局樹林分局三多派出所員警高宗維於該院調查時到庭證述綦
    詳，並有臺北縣政府警察局北縣警交字第CO0000000 號舉發
    通知單、臺北縣政府警察局樹林分局97年5 月14日北縣警樹
    交裁字第0970014341號書函影本各1 紙在卷可稽。而舉發員
    警於該舉發通知單移送聯收受通知聯者簽章欄上已註明「拒
    簽（駕駛人稱其要申訴）」之文義，依前開說明，應視為受
    處分人當時已收受該舉發通知單，而已合法送達，故本件舉
    發程序應屬合法；惟受處分人否認有何闖紅燈違規之行為，
    並以前揭情詞置辯。然查，本件證人高宗維到庭結證稱：「
    （問：說明舉發經過？）當時97年4 月12日晚上9 時25 分
    ，我與同仁在樹林市○○路○○街口往新莊方向，發現異議
    人在紅燈已亮起3 秒鐘他還騎乘重機車直行，所以我們就開
    單舉發。」、「（問：異議人方才所述你當時執勤為夜間有
    視差，且你執勤之位置與異議人違規之地點有1 百多公尺之
    距離有何意見？）當時沒有什麼視差就是紅燈之後過3 秒他
    才過來，事實是明確，至於1 百多公尺並沒有那麼遠，應有
    50公尺，雖然是50多公尺，還是看得很清楚。」、「（問：
    之前是否認識異議人？）不認識。」、「（問：與異議人之
    前有過仇怨？」沒有。」等語明確（詳見原審卷第20頁）。
    是觀諸證人所言，就舉發路段之燈號變換情形、執勤所處位
    置、受處分人行駛路徑及闖紅燈過程等情節詳述具體明確，
    依證人係正執行交通巡邏勤務，則對受處分人行駛路徑，基
    於其對交通違規取締受有專門訓練，對路上用路權人之動態
    路線當更有所注意，應能明確掌握，復衡之證人證述與受處
    分人間並無何身分利害業務關係，當無嫌隙，衡情應無甘冒
    偽證罪刑責風險而設詞構陷受處分人之理。從而，既查無任
    何證據足資證明執勤員警有何捏造事實違法取締之不法情事
    ，並參酌警員執行公務時，本身即受有行政懲處責任之監督
    ，且其到庭具結作證，更係以刑事責任擔保其證言之真實性
    ，其之證言又與常情無悖，是其證述應非子虛，自足採信，
    是以本件舉發員警親眼目睹受處分人駕駛前揭重型機車，行
    經有燈光號誌管制之樹林市○○路與俊英街口闖紅燈之違規
    事實後，依據受處分人有上開闖紅燈之違規行為，當場攔停
    掣單舉發，自屬有據，受處分人空言否認前開違規事實，無
    非事後卸責之詞，不足採信。至證人高宗維於訊問時曾證述
    ：「我站的位置我記得，我站在樹新路上有一處收受破爛的
    地方，異議人車輛的顏色我就不記得了。」等語，受處分人
    對此則陳稱：「我所附件上的示意圖上已經明確標示出地點
    的所有店家的位置，及測量的距離，並沒員警所稱收受破爛
    的地方。我想證人所述應該有問題。」，惟員警證述所舉發
    之地點是否確有收受破爛之店家，或因員警已不復記憶、或
    因該店家已遷移等因素，而造成與受處分人所附之示意圖不
    同之結果，然此與受處分人於斯時是否確有員警所舉發之闖
    紅燈違規行為無涉，亦無直接之關聯性，因此，尚不得遽認
    證人之前開證述內容，皆屬有誤而不堪採信。
  (四)綜上所述，本件事證明確，受處分人前開駕車行經有燈光號
    誌管制之交岔路口闖紅燈之違規事實，堪以認定。是以原處
    分機關據以援引前揭規定，並參酌違反道路交通管理事件統
    一裁罰基準表之規定，裁處受處分人罰鍰1,800 元，並記違
    規點數3 點，於法並無何違誤或不當之處，因而駁回受處分
    人之異議，固非無見。
二、抗告意旨則以：員警躲至空停車格，前方視線被停車格停車
    擋住，加上夜間視差及距離停止線甚遠（約145 公尺），只
    能看見紅綠燈號誌及其車燈，無法看清楚其車燈及地面停止
    線（停止線與紅綠燈之距離相差足足6 公尺），且該路口紅
    綠燈並無倒數讀秒器設置，其通過路口停止線時所見之燈號
    即可能為綠燈將滅之最後1 秒，黃燈時間約3 秒，當時車速
    為20至30公理，無法在3 秒通過長達約34公尺之路口，員警
    仍堅持認定闖紅燈，但有誤判可能性，且無積極性證據佐證
    ；原審時其問證人：「是否記得異議人所騎乘機車的顏色及
    當時舉發所站位置。」，證人答：「不記得機車顏色；所站
    位置的對面是一間收破爛的回收場。」，其提出異議聲明時
    已附位置示意圖及距離測量標示，證人所辯稱的回收場根本
    不存在，且該庭法官並未派員實地勘查及查訪店家，卻於裁
    定文中辯稱：「或因員警不復記憶、或因該店家已遷移等因
    素，造成與異議人所附之示意圖不同之結果，然此與異議人
    於斯時是否確有員警所舉發之闖紅燈違規行為無涉，亦無關
    聯性」；證人當庭所辯所站位置距離停止線並不是其所言約
    145 公尺，而是50公尺，然而此距離停止線50公尺處為中國
    石油加油站（其孩童時期就一直存在的加油站），證人為當
    地管區，每天值班必經此路此地巡視，怎能還強辯說是站在
    收破爛店家的對面呢？為何地院法官會有或因員警不復記憶
    、或因該店家已遷移等因素，造成與異議人所附之示意圖不
    同之結果的荒謬之說呢？其原本被誤開紅單想像一般民眾一
    樣繳錢自認倒楣，因跑法院要請假又不一定會遇到正義的法
    官會洗清冤屈，就怕更多人被此員警亂開單，才自行一直請
    假往監理站及法院提出異議，結果員警胡亂做證，法官未派
    員實地查訪，不求證人證言真實性，顯然有嚴重失職之過，
    如果此案件是件命案，不是草菅人命嗎？情何以堪等語。
三、經查：
  (一)本件抗告人即受處分人於聲明異議時已否認有違規情事，復
    屢次爭執其遭舉發地點距離停止線約145 公尺，警員無法看
    清地面停止線之情，並於聲明異議中提出距離測量標示及現
    場相關位置示意圖在卷（見原審卷第6 頁）。且證人高宗維
    於原審訊問時證述：「（異議人方才所述... 你執勤之位置
    與異議人違規之地點有1 百多公尺之距離有何意見？）...
    1 百多公尺並沒有那麼遠，應有50公尺，雖然是50多公尺，
    還是看得很清楚。」，受處分人對此稱：「是否他記得他當
    時站立的位置，... 這是我懷疑的」，證人再答以：「（對
    異議人所言有何意見？）我站的位置我記得，我站在樹新路
    上有一處收受破爛的地方」等語後，受處分人即質以：「其
    所附件上的示意圖上已經明確標示出地點的所有店家位置，
    及距離測量，並沒有員警所稱收受破爛的地方，我想證人所
    述應該有問題」，則受處分人與證人所述本件舉發地點明顯
    不同。審酌本件受處分人遭舉發時間為夜間，值勤警員觀察
    之位置是否確實能清楚看見系爭路口相關交通標誌、標線，
    誠屬判斷受處分人騎乘機車穿越該路口究否屬闖紅燈行為之
    重要關鍵，故證人舉發受處分人闖紅燈之確切位置，即有調
    查之必要。縱依證人所言之該「收受破爛的地方」現已搬離
    原處，亦可經由尋訪附近其他商家而查知證人所述是否可信
    ，況證人於原審證述當時尚有其他同仁在場執勤，自亦得傳
    訊該其他員警以查證相關位置及受處分人是否確有違規行為
    以作為認定之依據，然原審就此並未予以調查，而認與受處
    分人於斯時是否確有員警所舉發之闖紅燈違規行為無涉，即
    逕予駁回受處分人之異議，其調查自有未盡。
  (二)原審未據詳查，逕而認定受處分人行經有燈光號誌管制之交
    岔路口闖紅燈之違規行為，尚有未洽，難昭折服。抗告意旨
    指摘原裁定不當，尚非全無理由，為兼顧審級利益，應由本
    院將原裁定撤銷，發回原審法院另為適當之裁定。
據上論結，應依道路交通管理處罰條例第89條、道路交通案件處
理辦法第26條，刑事訴訟法第413 條，裁定如主文。
中    華    民    國    97    年    10    月    16    日
                  刑事第十五庭  審判長法  官  吳昭瑩
                                      法  官  蘇隆惠
                                      法  官  李正紀
以上正本證明與原本無異。
不得再抗告。
                                      書記官  鄭信昱
中    華    民    國    97    年    10    月    17    日


司法院資訊處製作；財團法人民間司法改革基金會備份。
